臺灣臺南地方法院刑事判決　　　　　　　 96年度訴字第553號
公　訴　人　臺灣臺南地方法院檢察署檢察官
被　　　告　甲○○
　　　　　　　　　　（另案
上列被告因違反毒品危害防制條例案件，經檢察官提起公訴（96
年度偵字第1021號），被告就被訴事實為有罪之陳述，本院合議
庭裁定由受命法官獨任進行簡式審判程序，判決如下：
    主  文
甲○○施用第一級毒品，處有期徒刑拾月，應減為有期徒刑伍月
，扣案如附表編號一、二、五、七所示之違禁物，均沒收銷燬之
，如附表編號八至十六所示之物，均沒收；又施用第二級毒品，
處有期徒刑捌月，應減為有期徒刑肆月，扣案如附表編號三、四
、六所示之違禁物，均沒收銷燬之，如附表編號十七至二十所示
之物，均沒收。應執行有期徒刑捌月，扣案如附表編號一至七所
示之違禁物，均沒收銷燬之，如附表編號八至二十所示之物，均
沒收。
    事  實
一、甲○○前於民國九十四年間因施用毒品案件，經本院裁定送
    勒戒處所觀察、勒戒後，認無繼續施用毒品之傾向，於九十
    四年十一月二十四執行完畢釋放出所，由臺灣臺南地方法院
    檢察署檢察官於九十四年十二月八日，以九十四年度毒偵字
    第二七七○號為不起訴處分確定。詎甲○○仍不知悔改，明
    知海洛因及安非他命分別係毒品危害防制條例所規定之第一
    、二級毒品，不得非法持有、施用，竟另分別基於反覆施用
    第一級毒品海洛因、第二級毒品安非他命之單一行為犯意，
    自九十五年四月間某日起至同年十二月二十八日止，在其位
    於臺南市○○街一三三號一六樓之居處內，以將海洛因摻入
    香菸內及將安非他命置於玻璃球等吸食器內燒烤成煙吸食之
    方式，分別施用第一級毒品海洛因及第二級毒品安非他命多
    次。經警於九十五年十二月三十日下午七時許，在上址樓下
    對甲○○實施盤檢，甲○○主動將藏放在身上之一包海洛因
    交予警方，並帶同警方至上址及其位於臺南市○○路一六一
    巷四號擺放電動機台之場所實施搜索，查獲如附表所示之海
    洛因、安非他命、殘渣袋等違禁物，及甲○○所有供其施用
    毒品所用之物，而查知上情。
二、案經高雄市政府警察局楠梓分局移送臺灣臺南地方法院檢察
    署檢察官偵查起訴。
    理  由
一、上開事實業經被告甲○○坦承不諱，且其為警查獲所採集之
    尿液檢體，經送檢驗結果，呈甲基安非他命陽性反應，有高
    雄市立凱旋醫院濫用藥物尿液檢驗報告及濫用藥物尿液檢體
    監管紀錄表各一件在卷可稽（見偵查卷第一一頁及警卷第二
    二頁），且警方扣案如附表編號一至七所示之物，經送檢驗
    結果，確分別含有海洛因或安非他命成分，亦有法務部調查
    局九十六年二月十六日調科壹字第○九六二三○一二七三○
    號鑑定書、九十六年六月十六日調科壹字第○九六二三○五
    ○九三○號鑑定書、九十六年五月十七日調科壹字第○九六
    ○○二一二四六○號鑑定書及行政院衛生署管制藥品管理局
    九十六年六月一日管檢字第○九六○○○五四七二號鑑定書
    各一件附卷可按（見本院卷第九、三三、二三、三一頁），
    復有被告所有、供其施用海洛因或安非他命所用之如附表編
    號八至二十所示之物扣案可資佐證，足見被告上開自白核與
    事實相符，應可採信。又被告係於九十五年十二月三十一日
    採尿送驗，有上開濫用藥物尿液檢體監管紀錄表可稽（見警
    卷第二二頁），而海洛因經人體吸收後，約百分之八十於二
    十四小時內自尿中排出，一般而言，尿液中能否驗出嗎啡陽
    性反應與其投與量、投與途徑、採尿時間、個人體質及檢驗
    方法之靈敏度有關，國外曾有文獻報導注射六毫克之海洛因
    鹽酸鹽，其代謝物嗎啡之平均可檢出時限約為二十六小時等
    情，業經行政院衛生署藥物食品檢驗局於八十一年九月八日
    以（八一）藥檢壹字第八一一四八八五號函述明此旨綦詳，
    是被告最後一次施用海洛因之時間（即九十五年十二月二十
    八日）既然在採尿時（九十五年十二月三十一日）之前三天
    ，揆諸前揭函文意旨，其尿液檢體即無法檢出嗎啡陽性反應
    ，則上開採尿檢驗報告自無法為被告有利之認定，併此敘明
    。再者，被告有如事實欄所示之經觀察、勒戒處分執行紀錄
    ，有臺灣高等法院被告前案紀錄表在卷可佐，其於九十四年
    十一月二十四日執行完畢釋放後，五年內再犯本件施用第一
    、二級毒品之罪，事證明確，被告犯行堪以認定，自應依法
    論科。
二、按海洛因、安非他命分別係毒品危害防制條例第二條第二項
    第一款、第二款所明定之第一級、第二級毒品，不得非法持
    有、施用。核被告所為，係犯毒品危害防制條例第十條第一
    項之施用第一級毒品海洛因罪，及同條第二項之施用第二級
    毒品安非他命罪。又被告施用第一級毒品海洛因前後持有海
    洛因，及其施用第二級毒品安非他命前後持有安非他命之低
    度行為，應為施用海洛因、安非他命之高度行為所吸收，均
    不另論罪。另毒品危害防制條例所規定之施用第一級、第二
    級毒品犯行，因鑑於施用毒品者，大多具有「成癮性」，為
    貫徹社會防制毒品之期盼，對施用毒品者，有施以「斷癮」
    之必要，乃就施用毒品行為，先為生理治療及心理復健之保
    安處遇，因而以令入勒戒處所觀察、勒戒方式，戒除其身癮
    ，若仍無法戒除，有繼續施用毒品之傾向，再令入戒治處所
    施以強制戒治，以戒除其心癮，倘上開保安處遇猶無法收其
    遮斷毒癮之實效，方以刑罰追訴處罰，此為毒品危害防制條
    例第二十、二十三條所明定，足見施用第一級或第二級毒品
    罪，本即預定其因成癮而有反覆實行施用毒品之性質，於刑
    法評價上，即得以集合犯論以一罪（最高法院九十五年度台
    上字第一○七九號判決意旨參照）。本件被告既自承其自九
    十五年四月間某日起至同年十二月二十八日止此段期間，因
    毒癮發作，每日都要施用海洛因及安非他命（見本院卷第四
    五頁）等情，且觀諸卷附臺灣高等法院被告前案紀錄表，被
    告為本件施用毒品犯行前不久，才剛因施用毒品案件，經送
    觀察勒戒執行完畢，復於本案又因施用第一、二級毒品遭查
    獲，顯見被告確有施用毒品之慣行，揆諸前揭說明，其習慣
    性、多次並反覆施用第一級毒品及第二級毒品之行為，各應
    予評價為「集合犯」之包括一罪，且被告之行為已跨越現行
    刑法之施行日期九十五年七月一日，亦無庸為新舊法之比較
    ，附此敘明。又被告所犯上開施用第一級、第二級毒品二罪
    間，犯意各別，行為互殊，應予分論併罰。至被告雖於本案
    言詞辯論終結後，才具狀辯稱其係為賺取吸食毒品之費用，
    才會販賣毒品，故本案吸食毒品犯行與另案被告販賣毒品犯
    行，應構成修正前刑法第五十五條規定之牽連犯，要求二案
    應併予審理云云，惟查被告本案犯罪終了時間為九十五年十
    二月二十八日，應適用現行刑法裁判，而刑法已廢止牽連犯
    之規定，是被告本件犯行，自無法援引已廢止之法律規定，
    由另案先繫屬之販賣毒品案件併予審理，況被告上開辯解，
    只是再次說明其販賣毒品之犯罪動機而已，尚難以此認定被
    告施用毒品與販賣毒品之犯行，有何方法、目的或目的結果
    之牽連犯關係。爰審酌海洛因及安非他命戕害身心，而被告
    前因施用毒品經送觀察、勒戒處分後，猶不思戒絕革除惡習
    ，再為本件犯罪，顯未因前所受觀察勒戒之治療處分而記取
    教訓，惟其施用毒品所生危害，實以自戕身心健康為主，對
    於他人生命、身體、財產等法益，尚無明顯而重大之實害，
    兼衡其犯罪後坦承犯行等一切情狀，各量處如主文所示之刑
    ，且因其犯罪時間在九十六年四月二十四日之前，並依中華
    民國九十六年罪犯減刑條例第二條第一項第三款之規定，分
    別減其刑期二分之一後，定其應執行之刑。又扣案如附表編
    號一至四所示之海洛因、安非他命，及附表編號五至七所示
    與其上毒品無法分離之殘渣袋，不問屬於犯人與否，均應依
    毒品危害防制條例第十八條第一項前段規定宣告沒收銷燬之
    。另扣案如附表編號八至二十所示之物，均係被告所有，分
    別供其施用第一級毒品海洛因或第二級毒品安非他命所用之
    物，業據被告供明在卷（見本院卷第四一至四二頁），爰依
    刑法第三十八條第一項第二款規定宣告沒收。且附表編號七
    、八至十四所示之物，同時與本件施用第一、二級毒品犯行
    有關，為免重複沒收，僅於施用第一級毒品犯行項下宣告沒
    收，附此敘明。至扣案注射針筒一支，被告表示非其所有，
    且無證據證明係被告所有；扣案鐵盒一個及小剪刀一支，據
    被告供稱僅係供其裝吸食工具及剪斷鏟管所用之物，與本案
    無直接關連性；扣案記帳簿五本、電話簿二本、行動電話四
    支，則係供被告販賣毒品或日常記帳使用，均與本件施用毒
    品犯行無關（以上詳見本院卷第四一至四二頁），自無從宣
    告沒收。又在臺南市○○路一六一巷四號被告擺設電動機具
    之場所內所扣得之不明粉末二包（袋上分別註明「毛重七‧
    一公克」及「毛重○‧二公克」），經送鑑結果，均未發現
    含法定毒品成分，有前揭法務部調查局九十六年六月十六日
    調科壹字第○九六二三○五○九三○號鑑定書在卷可證（見
    本院卷第三三頁），非屬違禁物，又無證據證明與本件施用
    毒品犯行有何關連，亦無庸宣告沒收。
據上論斷，應依刑事訴訟法第二百七十三條之一第一項、第二百
九十九條第一項前段，毒品危害防制條例第十條第一項、第二項
、第十八條第一項前段，刑法第十一條前段、第五十一條第五款
、第三十八條第一項第二款，中華民國九十六年罪犯減刑條例第
二條第一項第三款、第七條，判決如主文。
本案經檢察官乙○○到庭執行職務。
中　　華　　民　　國　　96　　年　　8 　　月　　10　　日
　　　　　　　　　刑事第七庭    法　官　林欣玲
以上正本證明與原本無異。
如不服本判決應於收受本判後10日內向本院提出上訴書狀，並應
敘述具體理由。如未敘述上訴理由者，應於上訴期間屆滿後20日
內向本院補提理由書狀（均須按他造當事人之人數附繕本）「切
勿逕送上級法院」。
  　　　　　　　　　　　　　　　書記官　鄭佩玉
中　　華　　民　　國　　96　　年　　8 　　月　　10　　日
附錄本案論罪科刑法條全文：
毒品危害防制條例第10條
施用第一級毒品者，處 6 月以上 5 年以下有期徒刑。
施用第二級毒品者，處 3 年以下有期徒刑。
附表：
┌──┬───────┬─────────┬──────┐
│編號│扣　　押　　物│  查　扣　地　點　│沒 收 原 因 │
├──┼───────┼─────────┼──────┤
│ 一 │海洛因四包（其│被告位於臺南市崇信│違禁物      │
│    │中二包內之毒品│街一三三號一六樓之│            │
│    │量微，無法秤重│居所              │            │
│    │，毛重合計○‧│                  │            │
│    │八九公克，其餘│                  │            │
│    │二包驗餘淨重合│                  │            │
│    │計三‧六三公克│                  │            │
│    │）            │                  │            │
├──┼───────┼─────────┼──────┤
│ 二 │海洛因四包（驗│臺南市○○路一六一│違禁物      │
│    │餘淨重合計三‧│巷四號被告擺設電動│            │
│    │三九公克）    │機具之場所        │            │
├──┼───────┼─────────┼──────┤
│ 三 │安非他命二包（│被告位於臺南市崇信│違禁物      │
│    │驗餘淨重合計○│街一三三號一六樓之│            │
│    │‧○八公克）  │居所              │            │
├──┼───────┼─────────┼──────┤
│ 四 │安非他命十一包│臺南市○○路一六一│違禁物      │
│    │（驗餘淨重合計│巷四號被告擺設電動│            │
│    │五‧六九公克）│機具之場所        │            │
├──┼───────┼─────────┼──────┤
│ 五 │殘渣袋三包（檢│被告位於臺南市崇信│與其上之海洛│
│    │出海洛因成分）│街一三三號一六樓之│因無法分離，│
│    │              │居所              │同屬違禁物  │
├──┼───────┼─────────┼──────┤
│ 六 │殘渣袋一包（檢│被告位於臺南市崇信│與其上之安非│
│    │出甲基安非他命│街一三三號一六樓之│他命無法分離│
│    │成分）        │居所              │，同屬違禁物│
├──┼───────┼─────────┼──────┤
│ 七 │殘渣袋一盒（檢│臺南市○○路一六一│與其上之海洛│
│    │出海洛因及甲基│巷四號被告擺設電動│因無法分離，│
│    │安非他命成分）│機具之場所        │同屬違禁物  │
├──┼───────┼─────────┼──────┤
│ 八 │空夾鏈袋一盒  │被告位於臺南市崇信│被告所有供其│
│    │              │街一三三號一六樓之│分裝吸食之海│
│    │              │居所              │洛因、安非他│
│    │              │                  │命所用之物  │
├──┼───────┼─────────┼──────┤
│ 九 │空夾鏈袋一包  │臺南市○○路一六一│被告所有供其│
│    │              │巷四號被告擺設電動│分裝吸食之海│
│    │              │機具之場所        │洛因、安非他│
│    │              │                  │命所用之物  │
├──┼───────┼─────────┼──────┤
│ 十 │鏟管五支      │被告位於臺南市崇信│被告所有供其│
│    │              │街一三三號一六樓之│施用海洛因、│
│    │              │居所              │安非他命之工│
│    │              │                  │具          │
├──┼───────┼─────────┼──────┤
│十一│鏟管六支      │臺南市○○路一六一│被告所有供其│
│    │              │巷四號被告擺設電動│施用海洛因、│
│    │              │機具之場所        │安非他命之工│
│    │              │                  │具          │
├──┼───────┼─────────┼──────┤
│十二│塑膠管三條    │被告位於臺南市崇信│被告所有供其│
│    │              │街一三三號一六樓之│施用海洛因、│
│    │              │居所              │安非他命之工│
│    │              │                  │具          │
├──┼───────┼─────────┼──────┤
│十三│塑膠管四支    │臺南市○○路一六一│被告所有供其│
│    │              │巷四號被告擺設電動│施用海洛因、│
│    │              │機具之場所        │安非他命之工│
│    │              │                  │具          │
├──┼───────┼─────────┼──────┤
│十四│電子磅秤一台  │臺南市○○路一六一│被告所有供其│
│    │              │巷四號被告擺設電動│控制吸食海洛│
│    │              │機具之場所        │因、安非他命│
│    │              │                  │數量之工具  │
├──┼───────┼─────────┼──────┤
│十五│糖包十六包    │被告位於臺南市崇信│被告所有供其│
│    │              │街一三三號一六樓之│摻入海洛因內│
│    │              │居所              │吸食所用之物│
├──┼───────┼─────────┼──────┤
│十六│糖包六包      │臺南市○○路一六一│被告所有供其│
│    │              │巷四號被告擺設電動│摻入海洛因內│
│    │              │機具之場所        │吸食所用之物│
├──┼───────┼─────────┼──────┤
│十七│玻璃球吸食器九│被告位於臺南市崇信│被告所有供其│
│    │支            │街一三三號一六樓之│施用安非他命│
│    │              │居所              │之工具      │
├──┼───────┼─────────┼──────┤
│十八│吸食器一組    │被告位於臺南市崇信│被告所有供其│
│    │              │街一三三號一六樓之│施用安非他命│
│    │              │居所              │之工具      │
├──┼───────┼─────────┼──────┤
│十九│塑膠球吸食器七│被告位於臺南市崇信│被告所有供其│
│    │支            │街一三三號一六樓之│施用安非他命│
│    │              │居所              │之工具      │
├──┼───────┼─────────┼──────┤
│二十│吸食器一組    │臺南市○○路一六一│被告所有供其│
│    │              │巷四號被告擺設電動│施用安非他命│
│    │              │機具之場所        │之工具      │
└──┴───────┴─────────┴──────┘
